【裁判字號】    97,訴,1763
【裁判日期】    970711
【裁判案由】    違反毒品危害防制條例
【裁判全文】
臺灣彰化地方法院刑事判決              97年度訴字第1763號
公  訴  人  臺灣彰化地方法院檢察署檢察官
被      告  甲○○
                    （現於臺灣彰化監獄執行中）
上列被告因毒品危害防制條例案件，經檢察官提起公訴（97年度
毒偵字第338號），被告於準備程序中自白犯罪，本院改行簡式
審判判決如下：
    主  文
甲○○施用第一級毒品，累犯，處有期徒刑壹年。扣案玻璃吸食
器一組沒收之。
    事實及理由
一、犯罪事實：
  (一)甲○○前因施用毒品案件，經強制戒治，已於民國（下同）
    91年9月3日因停止戒治付保護管束期間屆滿而視為執行完畢
    。又於90年11月18日，因違反毒品危害防制條例案件，經本
    院以90年度易字第1214號判決判處有期徒刑8月確定；又於
    強制戒治執行完畢5年內之91年9 月4日起至92年4月2日連續
    施用第一、二級毒品，經本院以92年度訴字第1009號判決判
    處應執行有期徒刑1年2月（施用第一級毒品10月、施用第二
    級毒品5月，二罪併定）確定，上開二確定判決經送監執行
    及接續執行，並於93年12月31 日因縮短刑期假釋付保護管
    束出監，假釋期間至94年5月11 日期滿，且假釋未經撤銷而
    視為執行完畢（構成累犯）。又自95年1月初某日起，至
    95年2月13日止，連續施用毒品，經本院95年度訴字第781號
    判決，判處有期徒刑11月、8月，定應執行刑1年4月，95年7
    月13日確定，然甲○○拒不到案接受執行，經檢察官95年9
    月27日發佈通緝（96年10月1日始緝獲送執行）。又於95
    年8月1日施用第一、二級毒品，95 年9月26日經檢察官偵查
    終結提起公訴，繫屬本院後原分為95年度訴字第1702號案件
    審理（然被告逃亡，經通緝到案後，改分為96年度訴緝字第
    48號案件，96年11月19日判決處有期徒刑10月、6月，定應
    執行刑1年2月，96年12月3日確定，接續述案後執行）。
  (二)甲○○在逃亡期間，猶不知悔改，明知自己上述案件審
    理中或尚未執行，竟基於施用第一級毒品海洛因之犯意，於
    96年10月31日某時許，在其友人位於彰化縣員林鎮大潤發旁
    之住處，以將第一級毒品海洛因置入玻璃吸食器內以火燒烤
    之方式，施用第一級毒品海洛因1次。
  (三)嗣為警於96年10月31日下午2時30分許，在彰化縣埔心鄉○
    ○村○○路91巷1弄3號前查獲，並扣得玻璃吸食器1組，經
    採集其尿液送驗，結果呈「嗎啡、可待因、甲基安非他命、
    安非他命」陽性反應，始悉上情（所涉施用第二級毒品甲基
    安非他命之犯行業經本院於97年1月25日以96年度簡字第376
    號判處有期徒刑4月確定在案）。
二、認定事實之證據及理由：
  (一)被告於警訊、偵查、本院審理中之自白。
  (二)彰化縣警察局鹿港分局委託檢驗尿液代號與真實姓名對照認
    證單，證明被告接受採尿送驗之事實。
  (三)詮昕科技股份有限公司濫用藥物尿液檢驗報告書，證明被告
    驗尿呈現「嗎啡、可待因」之陽性反應。按行政院衛生署管
    制藥物管理局93年7月16日管檢字第0930006199號函示意見
    ：「依據Clark's Analysis of Drugs and Poisons一書第
    三版之記載：... 第一級毒品海洛因亦可代謝成嗎啡，且海
    洛因常見含有少量6-乙醯可待因雜質成分，該成分可代謝為
    可待因及嗎啡。... 」（參照行政院衛生署管制藥品管理局
    發行「濫用藥物檢驗相關解釋彙編」P.14）故可證明被告因
    施用海洛因而同時檢出「可待因、嗎啡」陽性反應。
  (四)不再送觀察勒戒之理由：
    按毒品危害防制條例於92年7月9日修正公布，自93年1月9日
    施行，其中第20條、第23條將施用毒品之刑事處遇程序，區
    分為「初犯」及「五年內再犯」、「五年後再犯」。依其立
    法理由之說明：「初犯」，經觀察、勒戒或強制戒治後，應
    為不起訴處分或不付審理之裁定；經觀察、勒戒或強制戒治
    執行完畢釋放後，「五年內再犯」者，因其再犯率甚高，原
    實施之觀察、勒戒及強制戒治既已無法收其實效，爰依法追
    訴或裁定交付審理。至於經觀察、勒戒或強制戒治執行完畢
    釋放後，「五年後再犯」者，前所實施之觀察、勒戒或強制
    戒治已足以遮斷其施用毒品之毒癮，為期自新及協助其斷除
    毒癮，仍適用「初犯」規定，先經觀察、勒戒或強制戒治之
    程序。從而依修正後之規定，僅限於「初犯」及「五年後再
    犯」二種情形，始應先經觀察、勒戒或強制戒治程序。倘被
    告於五年內已再犯，經依法追訴處罰，縱其第三次（或第三
    次以上）再度施用毒品之時間，在初犯經觀察、勒戒或強制
    戒治執行完畢釋放五年以後，已不合於「五年後再犯」之規
    定，且因已於「五年內再犯」，顯見其再犯率甚高，原實施
    觀察、勒戒或強制戒治，已無法收其實效，即應依該條例第
    10條處罰（最高法院95年度第7次刑事庭會議決議參照）。
    本件被告前因施用毒品案件，經強制戒治，91年9月3日執行
    完畢出所。又91年9月4日起至92年4月2日連續施用第一、二
    級毒品（本院92年度訴字第1009號判決）、95年1月初某日
    至95年2月13日連續施用毒品（95年度訴字第781號判決）、
    95年8月1日施用第一、二級毒品（本院96年度訴緝字第48號
    判決）。有卷附臺灣高等法院被告前案紀錄表可稽。被告既
    曾於「五年內再犯」，且經法院判處罪刑確定，其又於96年
    10月31日施用毒品，即非屬該條例第20條第3項所定「五年
    後再犯」之情形，仍應論以毒品危害防制條例第10條第1項
    之施用第1級毒品罪。
  (五)又扣案玻璃吸食器一組乃施用之工具。
  (六)被告自白核與事實相符，足堪採信。本件事證明確，被告施
    用第一級毒品犯行，已可認定。
三、論罪科刑：
  (一)核被告所為，係犯毒品危害防制條例第10條第1項之施用第
    一級毒品罪。被告持有毒品之行為，分別為施用毒品之高度
    行為吸收，不另論罪。
  (二)被告有犯罪事實欄內之徒刑執行經過，此有臺灣高等法院被
    告全國前案紀錄表可稽，其受此有期徒刑執行完畢後，五年
    以內故意再犯有期徒刑以上之罪，應依累犯規定，各加重其
    刑。
  (三)量刑審酌：被告自82年間有毒品前科以來，多年來陸續有服
    刑紀錄，被告多年來未斷絕毒癮，可見意志不堅，尤其逃亡
    期間不知悔改，吸毒放縱，應予譴責。被告自述擔任園藝工
    人、尚未成家，並審酌被告坦承犯行，犯後態度尚稱良好等
    一切因素，量處如主文所示之刑。
  (四)扣案玻璃吸食器一組，乃是以一般生活用品代替作為施用之
    工具，應予沒收之。
四、適用法律：
  (一)刑事訴訟法第273條之1第1項、第310條之2、第454條第1項
    。
  (二)毒品危害防制條例第10條第1項、刑法第11條前段、第47條
    第1項、第38條第1項第2款。
本案經檢察官林宏昌到庭執行職務。
中    華    民    國    97    年    7  月     11     日
                  刑事第八庭    法  官  葉明松
以上正本證明與原本無異。
如不服本判決應於收受本判決後10日內向本院提出上訴書狀，其
未敘述上訴理由者，應於提起上訴後20日內向本院補提理由書狀
（均須按他造當事人之人數附繕本）「切勿逕送上級法院」。
中    華    民    國    97    年    7  月     11     日
                                書記官  施秀青
附錄本案論罪法條：
毒品危害防制條例第10條
施用第一級毒品者，處 6 月以上 5 年以下有期徒刑。
施用第二級毒品者，處 3 年以下有期徒刑。


司法院資訊處製作；財團法人民間司法改革基金會備份。
